【裁判字號】    91,訴,1769
【裁判日期】    920121
【裁判案由】    殺人未遂
【裁判全文】
臺灣板橋地方法院刑事判決                        九十一年度訴字第一七六九號
    公  訴  人  臺灣板橋地方法院檢察署檢察官
    被      告  丙○○  男  三.
    指定辯護人  甲○公設辯護人湯明純
右列被告因殺人案件，經檢察官提起公訴（九十一年度偵字第一二四三二號），甲○
判決如左：
    主  文
本件公訴不受理。
    理  由
一、公訴意旨略以：被告丙○○係戊○○位於臺北縣板橋市○○路○段二三號二樓所
    經營明昇卡拉ＯＫ之圍事份子。戊○○於民國九十一年七月七日二十一時十分許
    ，在明昇卡拉ＯＫ店內，見乙○○與人發生紛爭，即打電話招徠丙○○解決，丙○○與乙○○協調過程中，遭乙○○毆打後腦一拳，即懷恨在心離席而去，並心
    生殺人之犯意，手持西瓜刀與三名年籍不詳男子再返回現場，該三名男子在廁所
    附近與乙○○先行發生打鬥，丙○○聽見聲音即持西瓜刀往廁所方向前進，適為
    乙○○同行之丁○○所阻止，丙○○大罵「幹！」、「全部殺！」，即朝丁○○
    頭部殺一刀，丁○○左額頭受有刀傷後，奪門而出，丙○○隨即再殺向乙○○，
    使其受有頭部外傷、頭皮多處撕裂傷及皮膚受損、左尺骨開放性骨折及左前臂多
    處撕裂傷、右眼挫傷合併前房出血、右下肢撕裂傷、左側背部撕裂傷等傷害倒地
    ，經戊○○阻止，乙○○方免於難，而未遂。因認被告丙○○所為，係犯有刑法
    第二百七十一條第二項、第一項殺人未遂罪嫌。
二、按事實之認定，應憑證據，如未能發現相當證據，或證據不足以證明，自不能以
    推測或擬制之方法，以為裁判基礎，最高法院四十年台上字第八六號判例可資參
    照；又殺人未遂與傷害之區別，應以有無殺意為斷，其受傷之多寡，及是否為致
    命部位，有時雖可藉為認定有無殺意之心證，究不能據為絕對標準。亦即殺人罪
    之成立，須具有使人生命喪失之故意與實施殺害之行為。故殺人與傷害之區別，
    當以下手殺害之時是否明知或預見足以致人於死為斷。至被害人受傷部位如何，
    犯人所用兇器如何，雖可供認定事實之資料，究不能為殺人之絕對標準。最高法
    院十八年上字第一三○號判例、同院四十七年台上字第一一五七號、五十二年度
    台上字第九三號判決可資參照。次按告訴乃論之罪，告訴人於第一審辯論終結前
    得撤回其告訴，又告訴經撤回者，應諭知不受理之判決，刑事訴訟法第二百三十
    八條第一項、第三百零三條第三款分別定有明文。
三、公訴意旨固以：右揭事實，業據告訴人丁○○、乙○○指訴稽詳，且有丁○○左
    額頭受傷照片乙幀、乙○○受有頭部外傷、頭皮多處撕裂傷及皮膚受損、左尺骨
    開放性骨折及左前臂多處撕裂傷、右眼挫傷合併前房出血、右下肢撕裂傷、左側
    背部撕裂傷之長庚紀念醫院診斷證明書在卷可憑，是以丁○○、乙○○受傷部位
    集中於頭部，且乙○○受傷多處之情，被告顯有殺人犯意，可堪認定。另依證人
    戊○○證稱：明昇卡拉ＯＫ店發生事端後，即招徠被告處理等情，益徵被告現場
    圍事之實，因認被告所辯無可採信，犯嫌堪以認定，為其主要論據。惟訊據被告
    丙○○固不否認有與另外三人持刀砍傷被害人丁○○、乙○○之事實，惟堅決否
    認有殺人之犯意，辯稱：「我沒有殺人的犯意，另三人都是成年人，都是客人」
    ，「我是因為被打，所以才想要還手教訓他們」，「我和另三人是在店裡面認識
    的，『阿正』是在店裡的客人，我承認起訴書所載之犯罪事實，但是我當時確實
    只是想要教訓乙○○他們，並沒有殺人的犯意」等情（九十二年一月七日審判筆
    錄）。經查：
  (1)告訴人丁○○於甲○訊問時陳稱：「我當天和乙○○在同一桌喝酒，後來乙○○
    到廁所，我看到有兩個人進來，到廁所去打乙○○，我過去勸架的時候就受傷了
    ，全身都是血，當時我是和那兩人在推的時候，不知道為何會受傷，後來我看到
    被告拿刀子從門口進來我就趕緊往外跑，後來警察局就通知我去製作筆錄，我當
    時不知道被告為何拿刀子進來，被告當時拿的是西瓜刀」，「我確定拿刀的人就
    是被告丙○○」。又稱警訊中指認係遭被告砍傷之指述係：「當時因為我喝醉酒
    ，所以都讓警察自己寫，我今日所言都是實在」（九十一年十月二十九日訊問筆
    錄）。
  (2)告訴人乙○○則於甲○訊問時陳稱：「我已經記不清楚當時是誰拿西瓜刀砍我，
    我當時確實有聽到『阿正』這個人」。「當時我在廁所有聽到『好了！好了！正
    仔！再殺他就會死了！』所以我認為有『阿正』這個人，所以應該不是被告一直
    把我殺到浴室裡去的，那個喊住手的人，我也不曉得是否是被告」等情（同前訊
    問筆錄）。
  (3)依被告及告訴人乙○○所述情節，均顯示雙方原無重大仇怨，案發當日雖生衝突
    ，然仍難謂被告即已萌殺人之犯意，再依告訴人丁○○頭部受有刀傷一處，然並
    未前往驗傷，顯然並無大礙，而告訴人乙○○雖受傷較為嚴重，惟在受傷後五小
    時餘即可接受警詢，距案發後二月於甲○訊問時，則已行動自如，自稱傷勢大致
    痊癒，並無受到永久性之傷害，僅餘手腕仍在復健中等情（九十一年十二月三日
    訊問筆錄），是告訴人乙○○所受傷勢雖集中於頭部，然並未造成深度之刺創傷
    、亦未造成大量失血，顯示下手之人雖持用利器，然用力尚非極猛。再依告訴人
    二人均陳稱無法確定被告即為持刀砍殺之人，而告訴人乙○○自稱於遭砍之時當
    場聽聞有人出言阻止持刀砍殺之人，並稱「再殺他就會死了！」，而砍殺之人即
    行停手等情，亦可見當場持刀揮砍之人及在場之其他人並無殺害之意，乃於聞言
    後即均行停手，否則彼時在案發現場既無其他人阻止，告訴人遭被告等數人圍阻
    砍殺，既無從逃脫，顯難倖免。是被告辯稱僅係基於教訓之意而為傷害之犯行，
    其自白應與事實相符，堪予採信。公訴意旨僅以告訴人乙○○、丁○○受傷之部
    位，即行推論被告有殺人之犯意，似嫌速斷。
  (4)本件被告所犯既應屬傷害罪，依同法第二百八十七條前段之規定，須告訴乃論。
    茲據告訴人丁○○、乙○○撤回告訴，有調解筆錄及撤回告訴狀在卷可稽，依照
    首開說明，即應諭知不受理之判決。
據上論斷，應依刑事訴訟法第三百零三條第三款，判決如主文。
本案經檢察官楊雅清到庭執行職務。
中      華      民      國    九十二    年      一      月    二十一    日
                              臺灣板橋地方法院刑事第五庭
                                      法  官  王  偉  光
右正本證明與原本無異。
如不服本判決，應於判決送達後十日內，向甲○提出上訴狀。
                                            書記官  陳  怡  君
中      華      民      國    九十二    年      一     月    二十二    日


司法院資訊處製作；財團法人民間司法改革基金會備份。
